臺灣高等法院臺南分院刑事判決
111年度交上易字第329號
上  訴  人  
即  被  告  洪豐銘


上列上訴人因過失致重傷案件，不服臺灣嘉義地方法院111年度
交易字第91號中華民國111年5月25日第一審判決（聲請簡易判決
處刑案號：臺灣嘉義地方檢察署111年度調偵字第19號），提起
上訴，本院判決如下：
    主  文
上訴駁回。
洪豐銘緩刑貳年，緩刑期間付保護管束，並應向檢察官指定之政
府機關、政府機構、行政法人、社區或其他符合公益目的之機構
或團體，提供肆拾小時之義務勞務。
    理  由
一、刑事訴訟法第348條規定：（第1項）上訴得對於判決之一部
    為之。（第2項）對於判決之一部上訴者，其有關係之部分
    ，視為亦已上訴。但有關係之部分為無罪、免訴或不受理者
    ，不在此限。（第3項）上訴得明示僅就判決之刑、沒收或
    保安處分一部為之。由於上訴人即被告洪豐銘（下稱被告）
    已於本院審理程序中言明：僅針對量刑部分上訴，並表示對
    於原判決（如附件）認定之犯罪事實，及所引用之證據及理
    由、適用法條、罪名均無不服，並同意本案以原審認定之犯
    罪事實、證據理由、適用法條、罪名為基礎，僅就科刑部分
    調查證據及辯論（見本院卷第47至48頁）。且參酌前開條文
    之立法理由：「為尊重當事人設定攻防之範圍，並減輕上訴
    審審理之負擔，容許上訴權人僅針對刑、沒收或保安處分一
    部提起上訴，其未表明上訴之認定犯罪事實部分，則不在第
    二審之審判範圍。如為數罪併罰之案件，亦得僅針對各罪之
    刑、沒收、保安處分或對併罰所定之應執行刑、沒收、保安
    處分，提起上訴，其效力不及於原審所認定之各犯罪事實，
    此部分犯罪事實不在上訴審審判範圍」。是本件上訴範圍只
    限於原審判決之量刑部分，而因被告僅針對原審判決量刑部
    分，提起上訴，故本院僅就原判決量刑妥適與否進行審理，
    至於原判決其他部分（含原判決認定之犯罪事實、證據理由
    、適用法條、罪名），則非本院審理範圍，先予指明。
二、原審量刑及其所裁量審酌之事項：
　　原審經審理後，以被告肇事後，於有偵查權之機關或公務員
    發覺犯罪前，向到場處理之嘉義縣警察局朴子分局朴子派出
    所警員自首坦承其為肇事者等情，有道路交通事故肇事人自
    首情形紀錄表１紙附卷可稽（見警卷第43頁），參以被告事
    後並未逃避偵、審程序，應認其所犯上開過失致重傷害罪犯
    行合於自首之要件，依刑法第62條前段之規定，予以減輕其
    刑。並以行為人之責任為基礎，審酌被告：㈠前未有任何犯
    罪科刑紀錄，素行良好，有臺灣高等法院被告前案紀錄表1
    紙存卷可佐；㈡因有如犯罪事實欄一所載之注意義務，且依
    當時情形並無不能注意之情事，竟疏未注意，造成告訴人受
    有如犯罪事實欄一所示之重傷害，所為殊屬不該；㈢犯後始
    終坦承犯行，雖因經濟拮据迄未能與告訴人達成和解，然亦
    已賠償告訴人新臺幣（下同）近7萬元，有付款紀錄1份存卷
    可佐（見原審朴交簡卷第17至25頁），態度尚非惡劣；㈣自
    述二專畢業之智識程度、現以撿回收為生、月收入約1至2萬
    元、尚積欠他人債務及需負擔父親醫療費用、經濟狀況不佳
    、未婚、無小孩、平日與父親同住之家庭生活狀況，暨公訴
    檢察官具體求處有期徒刑1年2月略有過重（見原審交易卷第
    103頁）等一切情狀，量處有期徒刑8月。
三、被告上訴意旨略以：其有錯，敬遵國家法律，但父親目前是
    重度失智且罹患大腸癌，化療到身體無法承受，醫生說暫時
    不要化療，因為父親身體很虛弱，叫其要有心理準備。父親
    的病需要的用品及生活費用，都靠其撿回收來支付，其是獨
    子，如果去關，父親將無人照顧，若父親過世，其是獨子，
    要為父親送終辦後事，請求改判得易科罰金之刑等語（見本
    院卷第74頁）。
四、上訴駁回之理由：
  ㈠關於自首減刑部分：被告肇事後，於有偵查權之機關或公務
    員發覺犯罪前，向到場處理之嘉義縣警察局朴子分局朴子派
    出所警員自首坦承其為肇事者，事後並接受裁判，應認其所
    犯上開過失致重傷害罪犯行合於自首之要件，故原審依刑法
    第62條前段之規定，予以減輕其刑，尚無違誤。
  ㈡關於量刑審酌部分：
　⒈按刑之量定，屬為裁判之法院裁量之職權，如其量刑已以行
    為人之責任為基礎，並斟酌刑法第57條各款所列情狀，在法
    定刑度內，酌量科刑，而無違反公平、比例及罪刑相當原則
    ，致明顯輕重失衡情形，自不得指為違法。
　⒉本院衡以原審量刑時除依自首規定減輕被告之刑，業如前述
    外，並已考量被告闖紅燈之過失情節重大、告訴人所受傷勢
    不輕等較不利於被告之量刑因子，及被告前未有任何犯罪科
    刑紀錄之素行、案發後坦承犯行之犯後態度等較有利於被告
    之量刑因子，暨被告之智識程度、家庭生活及經濟狀況等一
    切情狀，本院酌以被告本案是闖紅燈肇事，過失程度較為重
    大，以及告訴人受有外傷性顱內出血合併有腦部神經損傷、
    左手撕裂傷等傷害，經送醫治療後，仍因腦損傷導致其認知
    功能受損與肢體無力，日常生活起居均需他人協助，行走與
    站立亦均需輔具或他人協助，而達於身體或健康上重大難治
    重傷害之傷勢情況，認原審量刑並未逾越法定裁量範圍，亦
    無明顯違反罪刑相當原則之濫用權限情形，所量處之刑度尚
    稱妥適。又被告雖於本院審理期間於111年8月25日與告訴人
    成立民事調解，有嘉義地方法院調解筆錄在卷可稽（見本院
    卷第55頁），但並未約定履行期間，被告亦尚未實際賠償告
    訴人，告訴人既未實際受有被告方面之任何賠償，於量刑時
    自無從為較有利於被告之衡酌，至被告其餘上訴意旨所指家
    庭狀況各情，業經原審於量刑時詳為審酌如上，以上均尚難
    執為原判決量刑過重之理由，復非應撤銷原判決改判較輕之
    刑之事由。
  ㈢從而，被告以前揭上訴意旨認原審量刑過重，指摘原審判決
    不當，均非可採。被告上訴為無理由，應予駁回。
五、緩刑宣告：
  ㈠被告未曾因故意犯罪受有期徒刑以上刑之宣告，有臺灣高等
    法院被告前案紀錄表在卷可憑（見本院卷第25頁），此次因
    過失觸犯刑典，已與告訴人調解成立，堪信被告經此教訓，
    應知所警惕而無再犯之虞，且被告業與告訴人調解成立，業
    如前述，告訴人方面表示同意法院給予被告附條件緩刑之宣
    告，有本院公務電話紀錄在卷足憑（見本院卷第61頁），但
    並未約定履行期間，被告亦尚未實際賠償告訴人，有待被告
    日後履行賠償責任，本院斟酌上情，認其所受本案刑之宣告
    ，以暫不執行為適當，故併予宣告緩刑2年，以勵自新。又
    被告本案係駕車闖越紅燈而肇事，法治觀念有待加強，為促
    使其日後能確實記取教訓，遵守交通規則駕駛車輛，本院乃
    認除上開緩刑宣告外，另有賦予一定負擔之必要，爰依刑法
    第74條第2項第5款規定，命被告應向指定之政府機關、政府
    機構、行政法人、社區或其他符合公益目的之機構或團體，
    提供40小時之義務勞務，並依同法第93條第1項第2款規定，
    緩刑期間付保護管束，以期符合本件緩刑之目的。又上開緩
    刑宣告所定之負擔，依刑法第75條之1第1項第4款規定，如
    有違反且情節重大，足認原宣告之緩刑難收其預期效果，而
    有執行刑罰之必要者，檢察官得向法院聲請撤銷緩刑之宣告
    ，併予敘明。
  ㈡至被告業與告訴人調解成立，但因並未約定履行期間，本院
    斟酌上情，因認不宜附命被告履行給付之條件，但此部分法
    院之調解筆錄可為執行名義，告訴人亦得隨時向被告請求給
    付，亦附此敘明。
六、據上論斷，應依刑事訴訟法第368條，刑法第74條第1項第1
    款、第2項第5款、第93條第1項第2款，判決如主文。 　　
本案經臺灣嘉義地方檢察署檢察官謝雯璣、陳郁雯聲請以簡易判
決處刑，臺灣高等檢察署臺南檢察分署檢察官李宛凌到庭執行職
務。
中　　華　　民　　國　　111 　年　　8 　　月　　31　　日
                  刑事第三庭    審判長法  官  郭玫利
                                      法  官  林臻嫺
                                      法  官  曾子珍
以上正本證明與原本無異。
不得上訴。
　　　　　　　　　　　　　　　　　　　書記官  蔡双財
中　　華　　民　　國　　111 　年　　8 　　月　　31　　日
附錄本案論罪科刑法條：
中華民國刑法第284條
因過失傷害人者，處1年以下有期徒刑、拘役或10萬元以下罰金
；致重傷者，處3年以下有期徒刑、拘役或30萬元以下罰金。